臺灣屏東地方法院交通事件裁定        100年度交聲字第303號
原處分機關  交通部公路總局高雄區監理所屏東監理站
法定代理人  高金木
異  議  人  唐嘉駿
即受處分人
上列異議人因違反道路交通管理處罰條例事件，對於交通部公路
總局高雄區監理所屏東監理站民國100 年8 月17日所為之處分（
原處分案號：屏監違字第裁82-V00000000號），聲明異議，本院
裁定如下：
    主  文
異議駁回。
    理  由
一、原處分意旨略以：異議人即受處分人（下稱異議人）唐嘉駿
    於民國100 年6 月6 日17時15分許，駕駛車牌號碼239-CDT
    號普通重型機車，行經屏東縣屏東市○○路與民學路口時，
    因有「駕車行經有燈光號誌管制之交岔路口闖紅燈」之違規
    事實，為警攔停掣單舉發，嗣原處分機關即交通部公路總局
    高雄區監理所屏東監理站認異議人上開情形，違反道路交通
    管理處罰條例第53條第1 項規定，爰裁處罰鍰新臺幣（下同
    ）1,800 元，並依同條例第63條第1 項第3 款規定，記違規
    點數3 點等語。
二、聲明異議意旨如附件聲明異議狀所載。
三、按汽車駕駛人，行經有燈光號誌管制之交岔路口闖紅燈者，
    處1,800 以上5,400 元以下罰鍰；又汽車駕駛人有第53條情
    形者，記違規點數3 點，道路交通管理處罰條例第53條第1
    項、第63條第1 項第3 款分別定有明文。
四、經查：
  (一)異議人於上述時、地，駕駛車牌號碼239-CDT 號普通重型機
    車，行經屏東縣屏東市○○路、民學路路口有燈光號誌管制
    之交岔路口時，有闖紅燈（直行）之違規，而為員警當場攔
    停舉發並製開舉發違反道路交通管理事件通知單等情節，有
    屏東縣政府警察局屏警交字第V00000000 號舉發違反道路交
    通管理事件通知單影本、交通部公路總局高雄區監理所屏東
    監理站100 年8 月17日屏監違字第裁82-V00000000號違反道
    路交通管理事件裁決書各1 份在卷可稽，且為異議人所不爭
    執，是異議人有於上述時、地，駕駛上開機車行經上開地點
    而遭警員攔停之事實，堪予認定。
  (二)惟異議人是否有駕車行經有燈光號誌管制之交岔路口闖紅燈
    之違規？經本案舉發警員於100 年8 月26日提出之舉發交通
    違規職務報告，警員於報告中記載「…在100 年6 月6 日下
    午16至18時，執行轄區巡邏兼重點交通違規取締勤務。員警
    於屏東市○○路與民學路口，定點取締交通違規。同日下午
    17時15分，駕駛人唐嘉駿騎乘乙部239-CDT 機車，行經至該
    有紅黃綠燈號誌運轉的路口時，未依號誌燈行駛。當時已有
    多部機車在停止線前停等紅燈之下，而駕駛人唐嘉駿硬闖紅
    燈（廣東路直行），該違規事實為員警當場攔下，在場並告
    知違規駕駛人唐嘉駿闖紅燈。... 員警於取締當時天色明亮
    、車流量不多，取締位置離號誌燈約15公尺處。」核諸上開
    關於異議人當日如何騎機車違規闖越紅燈之過程，舉發員警
    陳述甚為詳細、具體，並無違背經驗法則、論理法則之處。
  (三)又本件舉發員警身為員警，其執行公務本身倘有違法、不當
    將有受行政懲處責任之嚴格監督。而舉發員警與異議人並無
    怨隙、仇恨，衡情應無捏造交通違規事實之理。
  (四)另交通違規行政爭訟之舉證責任原理，應非如刑事案件中，
    必須超越任何合理懷疑，始可為有罪判決之嚴格程度，而係
    應與民事訴訟之舉證責任原理相類似，亦即基本上應就行政
    機關與人民所各自主張有利於己之事實，分配其應盡之舉證
    責任，而非逕予適用刑事訴訟上之無罪推定原則，此觀諸行
    政訴訟法第136 條規定行政訴訟程序準用民事訴訟法第277
    條舉證責任分配原則之立法意旨，即可明瞭。準此，本件異
    議人僅空言辯稱其未有闖越紅燈，然迄未提出或聲請調查何
    項事證，以實其說，或用以佐證員警舉發過程有何瑕疵可指
    ，自難認其辯詞可採。從而，本件異議人確有駕駛上開自用
    小客車，於上述時、地有闖紅燈之違規情事，應堪認定。
五、末以，本件舉發員警故未檢附相關舉發照片以實其說，然交
    通警察掣單舉發違反道路交通管理處罰條例所列違規事實，
    本質上為行政處分，係公務員基於職務上權力，依法就特定
    之具體事件所為具公法上效果之單方面行政行為，基於公務
    員為公法上行為具有公信力之原則，該行政行為當可被推定
    為真正，其據以依法處分之事實認定亦為正確無誤，本此公
    信原則，立法者乃賦予行政機關制定違反道路交通事件統一
    裁罰基準及處理細則，使執行勤務員警得當機處分，以達其
    維護交通秩序、安全之行政目的，反之，若謂公務員一切行
    政行為均需預留證據以證其實，則國家行政勢必窒礙難行，
    是本件舉發員警本其維護交通秩序、安全職責所為之舉發，
    雖未照相存證，亦應受到合法、正確之推定。另員警稽查違
    反道路交通安全規則之各種違規行為，本有不同之執行方法
    ，就闖紅燈而言，單憑執勤員警之目視應即可確定，並非每
    件違規行為均須以照相舉發，始可認定之。此在數量龐大且
    突發狀況較多之交通事件中尤然，不因未經拍照存證或其他
    科學方法舉證而有異。復闖越紅燈之違規行為，具高度危險
    性，發生時間甚短，本質上屬稍縱即逝之違規行為，尚難強
    令員警於舉發時，須另輔以其他證據。況本件以前述違規當
    時之情況證據及經驗法則，適足補強員警執行勤務之際，依
    法舉發之正確性，併予敘明。
六、綜上所述，異議人於上開時、地，確有駕車行經有燈光號誌
    管制之交岔路口闖紅燈之違規行為，原處分機關依首揭規定
    裁處，於法核無違誤，異議人聲明異議並無理由，應予駁回
    。
七、爰依道路交通管理處罰條例第87條第2 項、道路交通事件處
    理辦法第18條規定，裁定如主文。
中    華    民    國    100   年    8     月    30    日
                  交通法庭      法  官  簡光昌
以上正本證明與原本無異。
如不服本裁定應於收受送達後5 日內向本院提出抗告書狀敘述抗
告之理由抗告於臺灣高等法院高雄分院。
中    華    民    國    100   年    8     月    30    日
                                書記官  蔡語珊